【裁判字號】    89,判,2619
【裁判日期】    890825
【裁判案由】    營業稅
【裁判全文】
最  高  行  政  法  院  判  決                  八十九年度判字第二六一九號
    原      告  甲○○○○○○.
    被      告  臺中市稅捐稽徵處
    代  表  人  陳守信
右當事人間因營業稅事件，原告不服財政部中華民國八十八年五月七日台財訴第00
0000000號再訴願決定，提起行政訴訟。本院判決如左：
    主  文
原告之訴駁回。
訴訟費用由原告負擔。
    事  實
緣原告於民國八十二年間向台中市清祥電業股份有限公司（以下簡稱清祥公司）進貨
，計新台幣（以下同）一、三七三、五六六元（未含稅），涉嫌未依規定取得進貨憑
證；復銷貨計一、六七五、○八○元（未含稅），未依法開立統一發票致短漏報銷售
額，逃漏營業稅八三、七五四元。案經財政部賦稅署查獲，取具談話筆錄及說明書等
資料附案佐證，移送被告審理違章成立，就進貨未取得憑證部分依稅捐稽徵法第四十
四條規定處罰鍰六八、六七八元，另銷貨逃漏營業稅部分依營業稅法第五十一條第三
款規定，除補徵所漏稅額八三、七五四元外並科處五倍罰鍰，計四一八、七○○元。
原告不服，申請復查，未獲變更，提起訴願、再訴願亦均遭決定駁回，遂提起本訴。
茲摘兩造訴辯意旨於次：
原告起訴意旨略謂：一、原告八十二年度銷貨發票共計開立八、一○七、四七一元，
其中包含向清祥電業股份有限公司進貨部分計六八三、九五九元，並非被告所指銷貨
全然未開發票，有關財政部賦稅署、台灣省中區國稅局、台中市稅捐稽徵處等單位查
稅，自始至終，均未向原告調帳查核，僅依據談話筆錄即主觀認定其未取得進貨憑證
之相對銷貨一定漏開發票，而補稅送罰，其審理違章過程草率，實難甘服。二、依據
民事訴訟法第二百七十七條之規定：「當事人主張有利於己之事實者，就其事實有舉
證責任」，原告特提出該銷貨發票影本計三十九份，金額計六八三、九五九元，恭請
鑒核，祈望執法諸公本勿縱勿枉的原則，撤銷原處分，扣除有開立發票部分，另作適
法之處分。
被告答辯意旨略謂：(一)關於補徵營業稅部分：1.按「營業人有左列情形之一者，主管
稽徵機關得依照查得之資料，核定其銷售額及應納稅額並補徵之：一．．．四短報、
漏報銷售額者。」為營業稅法第四十三條第一項第四款所明定。2.本件原告於八十二
年間向清祥公司進貨，金額一、三七三、五六六元，涉嫌未依法取得進貨憑證，同時
銷貨金額一、六七五、○八○元，未依法開立統一發票致短漏報銷售額逃漏營業稅八
三、七五四元，案經財政部賦稅署查獲，有談話筆錄可憑，違章事證明確，乃通報被
告，經核定補徵營業稅八三、七五四元。原告不服，主張「擇一從重」與「從新從輕
」裁處原則，案經被告復查決定略以：原處分就進貨部分處行為罰，而就銷貨部分處
漏稅罰，有財政部八十五年六月十九日台財稅第000000000號函示為據，並
未違反「擇一從重」原則；另本案應處漏稅罰，原處分已依「從新從輕」原則，適用
最有利於原告之罰鍰倍數，而未准變更。原告仍不服，訴經台灣省政府訴願決定持與
被告相同之論見，駁回其訴願。原告猶未甘服，訴稱八十二年度已開立發票八、一○
七、四七一元，並無被告所指逃漏營業稅八三、七五四元之情事云云。提起再訴願，
案經財政部再訴願決定以原告並未就系爭向清祥公司進貨之貨品，提示已開立銷貨發
票之證明文據供核，自難採據，駁回其再訴願。3.原告提起本訴訟之理由為其八十二
年度銷貨發票共計開立八、一○七、四七一元，其中包含向清祥公司進貨部分，計六
八三、九五九元，並非全然未開發票云云，查原告復查、訴願時並未提及、更未舉證
向清祥公司進貨部分已開立銷貨發票六八三、九五九元，乃至再訴願時亦空言主張，
自難採據。次查原告負責人八十五年七月二十四日在被告處坦承：「本行八十二年度
向清祥電業股份有限公司進貨計一、三七三、五六六元（未含稅）未依規定取得該公
司之發票，其相對之銷貨收入計一、六七五、○八○元（未含稅）並未依法開立銷發
貨發票，亦漏未申報當年度銷貨收入，本公司除承認上述違章事實外，並願意補繳稅
款及罰鍰。」（談話筆錄第五答暨說明書，見黃色標籤一、二）足證原處分並非無據
。(二)關於違反營業稅法科處罰鍰部分：本件原告八十二年度向清祥公司進貨之貨品，
於銷貨時未依法開立發票致短漏報銷售額一、六七五、○八○元，逃漏營業稅八三、
七五四元，案經財政部賦稅署查獲，通報被告審理違章成立，乃依八十四年八月二日
修正之營業稅法第五十一條第三款之規定及該部八十五年八月二日台財稅第八五一九
一二四八七號函釋意旨，按所漏稅額科處五倍罰鍰計四一八、七○○元，並無不合。
(三)關於違反稅捐稽徵法科處罰鍰部分：本件原告於八十二年間向清祥公司進貨，計一
、三七三、五六六元，未依規定取得進貨憑證，已如前述，被告按進貨未依規定取得
憑證金額，科處百分之五罰鍰，計六八、六七八元，並無違誤。(四)本件原告之訴無理
由，請予駁回，以維稅政。
    理  由
按「營業人有左列情形之一者，主管稽徵機關得依照查得之資料，核定其銷售額及應
納稅額並補徵之：一、．．．四、短報、漏報銷售額者。」、「納稅義務人，有左列
情形之一者，除追繳稅款，按所漏稅款處一倍至十倍罰鍰，並得停止其營業：一、．
．．三、短報或漏報銷售額者。」為營業稅法第四十三條第一項第四款及八十四年八
月二日修正之營業稅法第五十一條第三款所明定。又按「營利事業依法規定．．．應
自他人取得憑證而未取得，．．．者，應就其．．．未取得憑證．．．，經查明認定
之總額，處百分之五罰鍰。」、「納稅義務人違反本法或稅法之規定，適用裁處時之
法律。但裁處前之法律有利於納稅義務人者，適用最有利於納稅義務人之法律。」為
八十五年七月三十日增訂公布之稅捐稽徵法第四十四條、第四十八條之三所明定。次
按「關於營業人進貨未依規定取得進貨憑證，並於銷貨時漏開統一發票之漏進漏銷案
件，其銷貨漏開統一發票，同時觸犯稅捐稽徵法第四十四條及營業稅法第五十一條第
三款規定部分，應依本部八十五年四月二十六日台財稅第八五一九○三三一三號函釋
採擇一從重處罰，至其進貨未依規定取得進貨憑證部分，仍應依稅捐稽徵法第四十四
條規定處罰。」、「八十五年七月三十日修正公布之稅捐稽徵法第四十八條之三規定
『納稅義務人違反本法或稅法之規定，適用裁處時之法律。但裁處前之法律有利於納
稅義務人者，適用最有利於納稅義務人之法律』，上開法條所稱之『裁處』，依修正
理由說明，包括訴願、再訴願及行政訴訟之決定或判決。準此，稅捐稽徵法第四十八
條之三修正公布生效時仍在復查、訴願、再訴願及行政訴訟中，尚未裁處確定之案件
均有該條之適用。」復經財政部八十五年六月十九日台財稅第000000000號
及八十五年八月二日台財稅第八五一九一二四八七號函釋有案。核該函釋意旨與上開
稅捐稽徵法之規定無違，得予適用。本件原告於八十二年間向清祥公司進貨，金額一
、三七三、五六六元，涉嫌未依法取得進貨憑證，同時銷貨金額一、六七五、○八○
元，未依法開立統一發票致短漏報銷售額逃漏營業稅八三、七五四元案經財政部賦稅
署查獲，有談話筆錄可憑，違章事證明確，乃通報被告核定補徵營業稅八三、七五四
元。並依八十四年八月二日修正之營業稅法第五十一條第三款之規定及財政部八十五
年八月二日台財稅第八五一九一二四八七號函釋意旨，按所漏稅額科處五倍罰鍰計四
一八、七○○元。另按其進貨未依規定取得憑證金額，科處百分之五罰鍰計六八、六
七八元。原告不服，主張僅依談話筆錄，即主觀認定未取得進貨憑證之相對銷貨為漏
開，而未調帳查核認定，又依首揭財政部八十五年八月二日台財稅第八五一九一二四
八七號函釋意旨，涉及漏稅罰，應採「從新從輕」處罰，原核定按五倍從重處罰，且
原處分有行為罰與漏稅罰併罰，均與首揭函釋從輕及從一重處罰之意旨有違云云，申
經被告復查決定，以原告八十二年間向清祥公司進貨未依法取得憑證之相對銷貨亦漏
未開立統一發票申報銷售額，致短漏報銷售額一、六七五、○八○元，有調查筆錄及
八十五年七月二十四日原告致財政部賦稅署說明書影本附原卷可稽，違章事證明確，
從而原核定補徵營業稅八三、七五四元，並依八十四年八月二日修正後營業稅法第五
十一條第三款規定，及首揭財政部函釋意旨並審酌違章情節，按所漏稅額科處五倍罰
鍰。另原告銷貨漏開統一發票，同時觸犯稅捐稽徵法第四十四條及營業稅法第五十一
條第三款規定部分，應依財政部八十五年四月二十六日台財稅第八五一九○三三一三
號函釋採擇一從重處罰，至其進貨未依規定取得進貨憑證部分，仍應依稅捐稽徵法第
四十四條規定處罰，故原處分並無不合為由，乃駁回其復查之申請。揆諸首揭規定，
並無違誤，一再訴願決定遞予維持，亦無不合。茲原告起訴除仍執前詞外，並主張其
八十二年度銷貨開立發票八、一○七、四七一元，其中包含向清祥公司進貨部分六八
三、九五九元，非如被告所指進貨全然未開立發票云云。查原告前在財政部賦稅署接
受談話時陳稱其八十二年向清祥公司進貨計一、三七三、五六六元，未依規定取得憑
證，其相對之銷貨收入計一、六七五、○八○元，亦未依法開立銷貨發票，並另立具
說明書，除承認違章事實外，並願繳清稅款及罰鍰等語，有談話筆錄及說明書附原處
分卷可稽。嗣原告於訴願、再訴願階段亦均未提出任何銷貨憑證，茲於本件訴訟程序
為上述之主張，惟所提出之部分統一發票均為影本，難認係合於規定之憑證，不足採
認。次查原告銷售貨物未依規定開立統一發票，同時違反稅捐稽徵法第四十四條「應
給與他人憑證而未給與」及營業稅法第五十一條第三款「漏報銷售額」之規定，原處
分就該部分僅擇後者規定之一重處罰，並依八十五年七月三日修正稅捐稽徵法第四十
八條之三之規定，適用八十四年八月二日修正營業稅法第五十一條第三款規定科處原
告所漏稅款五倍之罰鍰，核與擇一重及從新從輕之原則相符。至其進貨未依規定取得
進貨憑證部分，與其前述未給與憑證及漏報銷售額行為，屬不同之各別違章事實，兩
者不發生競合問題，原處分就該部分另依稅捐稽徵法第四十四條規定處罰，亦無不合
。原告起訴意旨指摘原處分及一再訴願決定違誤，求為撤銷，非有理由，應予駁回。
據上論結，本件原告之訴為無理由，爰依行政訴訟法施行法第二條、行政訴訟法第九
十八條第三項前段，判決如主文。
中    華    民    國     八十九      年      八      月     二十五      日
            最 高 行 政 法 院 第 五 庭
                                審 判 長 法  官      廖  政  雄
                                         法  官      吳  明  鴻
                                         法  官      趙  永  康
                                         法  官      林  清  祥
                                         法  官      姜  仁  脩
右  正  本  證  明  與  原  本  無  異
                                         法院書記官  彭  秀  玲
中    華    民    國     八十九      年      八      月     二十八      日


司法院資訊處製作；財團法人民間司法改革基金會備份。
